【裁判字號】    97,消債更,379
【裁判日期】    971127
【裁判案由】    更生程序
【裁判全文】
臺灣嘉義地方法院民事裁定           97年度消債更字第379號
聲  請  人  乙○○
即  債務人
上列當事人聲請更生程序事件，本院裁定如下：
    主  文
更生及保全處分之聲請均駁回。
聲請程序費用由聲請人負擔。
    理  由
一按債務人不能清償債務或有不能清償之虞者，得依本條例所定
  更生或清算程序，清理其債務。債務人對於金融機構因消費借
  貸、自用住宅借款、信用卡或現金卡契約而負債務，在聲請更
  生或清算前，應提出債權人清冊，以書面向最大債權金融機構
  請求協商債務清償方案並表明共同協商之意旨。債務人與金融
  機構協商成立者，不得聲請更生或清算，但因不可歸責於己之
  事由，致履行顯有重大困難者，不在此限。消費者債務清理條
  例第3條、第151條第1項、第5項分別定有明文。準此，債務人
  有不能清償債務或有不能清償之虞者，且依前揭規定請求協商
  而協商不能成立時，始得依更生或清算程序清理其債務。是則
  若債務人雖依前揭規定請求協商而協商不能成立，但債務人並
  無不能清償債務或有不能清償之虞之情事，應認其聲請更生或
  清算不備其他要件，且其情形不能補正，應以裁定駁回之。此
  觀諸同條例第8條規定甚明。
二本件聲請更生意旨略以：聲請人有不能清償債務之虞，前已提
  出債權人清冊，以書面向最大債權金融機構即臺灣銀行請求共
  同協商債務清償方案，但聲請人每月收入新臺幣（下同）22,4
  23元，因協商差距4,500元致未能達成協商，債務人目前負欠
  債務總額417,952元，復未經法院裁定開始清算程序或宣告破
  產，爰依法聲請更生等語。
三經查：
(一)聲請人主張其所負欠之無擔保或優先權債務總金額為417,952
  元，未超過1,200萬元，且於本件更生聲請前，已依消費者債
  務清理條例第151條規定向最大債權金融機構即臺灣銀行請求
  共同協商，但協商未能成立等情，業據聲請人提出債權人清冊
  、財團法人金融機構聯合徵信中心債務清理條例前置協商專用
  債權人清冊、前置協商不成立通知書為證，應為真實，則聲請
  人向本院聲請更生，堪認已符合前揭協商前置之規定。
(二)聲請人主張其目前每月收入24,423元，業據提出劍湖山世界股
  份有限公司耐斯松屋事業部薪資單4紙為證，應可採信。另聲
  請人年終獎金約40,000元，亦為聲請人所自陳。
(三)聲請人雖主張其每月必須支出22,423元，包括房租4,000元、
  保險費4,477元、扶養父母支出8,000元、膳食3,300元、回高
  雄之車資896元、油資400元、手機費用350元、水電費400元、
  雜項600元等情。然1.按消費者債務清理條例之立法目的，乃
  在使陷於經濟上困境之消費者，得藉由更生或清算程序，清理
  債務，以妥適調整其與債權人之權利義務關係，並非幫助債務
  人保持其舊有之生活水平，故債務人果有不能清償債務或有不
  能清償之虞等情事，其生活程度自應受相當之限制，以維持一
  般人最低生活水平所需為準，否則對債權人即屬不公，合先敘
  明。2.依聲請人提出水電費收據計算，其每月平均水電費計31
  1元，聲請人主張400元，尚屬無據。2.聲請人主張其每月往返
  高雄896元，固提出購票證明2紙為據，然聲請人依購車證明記
  載係搭乘自強號，聲請人非不得選擇其他車價較便宜之車種，
  是聲請人此部分支出以500元為必要。3.聲請人主張其每月支
  出房租4,000元、膳食3,300元、油資400元、手機費用350元、
  雜項600元，尚不背於常情，應為可採。4.聲請人主張其每月
  支付保險費4,477元，固提出轉帳國泰人壽之存摺節本為據，
  然此係全民健康保險、勞工保險以外之保險契約，於聲請人負
  債而無法清償之情形，此保險費之支出既非為維持債務人生存
  之必要費用，難認係屬債務人必要之支出。5.聲請人主張其支
  付父母扶養費每月8,000元，惟聲請人之父蔡楠梓、之母何玉
  英除聲請人外，尚有長女甲○○係63年11月生，三女蔡佩穎係
  71年7月生，有戶籍謄本1份在卷可稽，均屬青壯之年，自應共
  同分擔扶養費用，又以一般平均每人最低生活費用9,829元計
  算，聲請人應負擔之扶養費用應為6,553元，聲請人主張8,000
  元，核屬過高。6.綜上，應認聲請人每月必要支出為16,014元
  （計算式311＋500＋4,00 0＋3,300＋400＋350＋600＋6,553
  ＝16,014）。
(四)聲請人每月收入24,423元，扣除必要費用16,014元，尚餘8,40
  9元，如加計聲請人領取年終獎金後之金額，自聲請人領取年
  終獎金儲蓄後，平均每月可增加3,333元以供清償，合計約11,
  742元。然聲請人與臺灣銀行協商時，聲請人提出每月繳納1,0
  00之清償方案，有臺灣銀行前揭函覆資料可稽，又聲請人前揭
  主張因協商差距4,500元致未能達成協商，則臺灣銀行要求聲
  請人每月清償之金額，依聲請人之收入情形，應無困難。再者
  ，聲請人所負債務為417,952元，聲請人係66年12月生，有戶
  籍謄本可稽，正值青壯之年，自可繼續工作獲取所得以資清償
  。準此，聲請人依臺灣銀行提出之協商條件，顯非清債不能，
  其拒絕銀行協商，據以聲請更生，意在減成清償，而非維持生
  活，即與消費者債務清理條例係在使不得已陷於經濟上困境之
  消費者，有重建復甦機會之立法目的不符。是本件債務人聲請
  更生，既不符上開條例第3條之要件，且上開欠缺又屬無從補
  正，依上說明，自應駁回其更生之聲請。
四末者，聲請人以聲請更生為由，具狀聲請保全處分，茲因本院
  業已裁定駁回更生之聲請，該保全處分之聲請自無必要，應併
  予駁回，爰裁定如主文。
中    華    民    國    97    年    11    月    27    日
                  民事第二庭  法  官   蘇雅慧
上為正本係照原本作成
如不服本裁定，應於裁定送達後10日內，以書狀向本院提出抗告
，並繳納抗告費新臺幣1千元
中    華    民    國    97    年    11    月    27    日
                              書記官  劉昀匊


司法院資訊處製作；財團法人民間司法改革基金會備份。
